【裁判字號】    99,交聲,254
【裁判日期】    990629
【裁判案由】    聲明異議
【裁判全文】
臺灣嘉義地方法院交通事件裁定         99年度交聲字第254號
原處分機關  交通部公路總局嘉義區監理所
異  議  人  甲○○
上列異議人即受處分人因違反道路交通管理處罰條例案件，對於
交通部公路總局嘉義區監理所於民國九十九年五月十三日所為之
處分（嘉監裁字第裁70－Ｌ00000000號）聲明異議，本院裁定如
下：
    主  文
異議駁回。
    理  由
一、原處分意旨則以：受處分人即異議人甲○○（下稱受處分人
    ）於九十九年三月十九日下午二時五十二分許，駕駛車牌號
    碼0597—GE號自小貨車在太保市三七線七公里處，於速限六
    十公里路段，經雷達測定行速為九十一公里，而有超速三十
    一公里之情形，原舉發機關因認異議人有「行車速度超過規
    定之最高時速二十公里以上四十公里以下」之違規事實，而
    填製嘉縣警交字第Ｌ00000000號舉發違反道路交通管理事件
    通知單舉發，嗣異議人於到案日期前向原處分機關即交通部
    公路總局嘉義區監理所申訴，經原處分機關調查結果仍認異
    議人有上開違規行為，乃依道路交通管理處罰條例第四十條
    、第六十三條第一項第一款之規定，於九十九年五月十三日
    以嘉監裁字第裁70－Ｌ00000000號裁決書，據以裁處異議人
    罰鍰新臺幣一千八百元，並記違規點數一點，於法並無不合
    等語。
二、異議意旨略以：異議人即受處分人甲○○雖有違規超速之事
    實，而員警攔停時告知前方設有警告標誌，並無證據，且受
    處分人當日實地查證時，該路段附近並無任何「前有測速照
    相」之告示牌，員警事後提出之照片上警告標誌疑非取締當
    天拍攝，且該警告標誌過小，僅有「前有測照」四字，復無
    標誌時速，爰為此聲明異議云云。
三、按汽車駕駛人，行車速度，超過規定之最高時速，或低於規
    定之最低時速，除有第四十三條第一項第二款情形外，處新
    臺幣一千二百元以上二千四百元以下罰鍰，並記違規點數一
    點，道路交通管理處罰條例第四十條、第六十三條第一項第
    一款分別定有明文。
四、經查：
(一)本件受處分人於九十九年三月十九日下午二時五十二分許，
    駕駛車牌號碼0597—GE號自小貨車在嘉義縣太保市台三七線
    七公里處，於速限六十公里路段，經雷達測定時速為九十一
    公里，而有超速三十一公里之情形，員警因此攔停受處分人
    ，當場告知違規事實後，員警即製單舉發，此為受處分人所
    不爭執，並有嘉義縣警察局水上分局九十九年六月二十一日
    嘉水警五字第0990072704號函文暨函附現場圖一份、照片三
    張、嘉義縣警察局舉發違反道路交通管理事件通知單一份等
    在卷供參（見本院卷第十頁至第十一頁、第十三頁至第十五
    頁、公路總局卷宗第一頁），且員警在上揭違規地點所設置
    之測速器，為規格24.15GHz（K  band)非照相式「雷達測速
    儀」，業經經濟部標準檢驗局檢定合格，檢定日期為九十八
    年九月二十五日，有效期限至九十九年九月三十日乙節，有
    嘉義縣警察局水上分局九十九年六月二十一日嘉水警五字第
    0990072704號函附經濟部標準檢驗局雷達測速儀檢定合格證
    書一份在卷足考（見本院卷第十二頁）。是受處分人確有於
    上揭速限六十公里路段，以時速九十一公里違規超速行駛之
    事實，即堪認定。
(二)次按汽車駕駛人之行為，經以科學儀器取得證據資料證明其
    行為違規，當場不得或不宜攔截製單舉發者，得逕行舉發，
    該款所稱之科學儀器應採固定式，並定期於網站公布其設置
    地點，但汽車駕駛人之行車速度超過規定之最高速限或低於
    規定之最低速限者，不在此限，而對於該款之違規行為，採
    用固定或非固定式科學儀器取得證據資料證明者，於一般道
    路須至少於一百公尺，於高速公路、快速公路須至少於三百
    公尺前，明顯標示之，道路交通管理處罰條例第七條之二第
    一項第七款、第二項及第三項固分別定有明文。惟上開規定
    係針對「逕行舉發」之情形所設，即被舉發人當場不知為警
    舉發違規，嗣後始接獲舉發通知此種類型，因逕行舉發之受
    處分人並無當場向舉發員警辯駁、陳述意見之機會，故現行
    法制就逕行舉發之條件多所設限。而本案警方雖係使用非固
    定式之科學儀器取證，惟異議人係經警方「當場攔停舉發」
    ，要與前開規定所定適用範圍不符，自無適用之可能，況當
    日異議人遭舉發超速行駛之地點為台三七線七公里處，原舉
    發機關在同路段六點六公里處放置「前有測照」之警告標示
    牌，在同路段四公里處，設有速限標誌及「前有測速照相請
    減速慢行」之警告標示牌等情，有嘉義縣警察局水上分局九
    十九年六月二十一日嘉水警五字第0990072704號函附照片在
    卷可查（見本院卷第十四頁、第十五頁），是異議人依據上
    開規定，以警方未於使用雷達測速儀器測速之地點前一百公
    尺處明顯標示，主張舉發不當云云，即屬誤會。
(三)又異議人復抗辯其行駛系爭道路時，所行經之路線並未標示
    時速限制，因此遭舉發實屬不公平云云。然對於道路行車速
    度予以設限，探其目的，係因考量人類之反應時間有其極限
    ，為兼顧駕駛人及其他用路人之安全，故因道路狀況、特定
    地形、行車流量等不同，而對於不同道路類型、或同一道路
    類型不同路段，分別予以不同之速限規定。對於未予明示速
    限之路段，一般有通常智識之人，即應知縱其所行駛之路段
    未予明示速限，然基於自身及他人安全考量，非表示駕駛人
    即有權以不相當之速度行駛。另按道路交通安全規則第九十
    三條第一項規定「行車速度，依速限標誌或標線之規定，無
    速限標誌或標線者，應依下列規定：一、行車時速不得超過
    五十公里。但在未劃設車道線、行車分向線或分向限制線之
    道路，或設有快慢車道分隔線之慢車道，時速不得超過四十
    公里。」。異議人係一領有駕駛執照之駕駛人，對上揭交通
    安全規範自不得諉為不知。異議人遭舉發違規超速之路段，
    若確如異議人所言其行經之路段，並未設任何速限之標誌或
    標線，則依前開規定所示，駕駛人自應知悉一般路段之速限
    多為時速五十公里，然異議人既以時速九十一公里速度行駛
    ，顯逾越速限甚多，是異議人對其超速駕駛行為，自難以無
    速限標誌而卸責。抑且，異議人經舉發之道路並非高速公路
    或封閉式快速道路之情，觀之卷附照片即明，我國道路系統
    ，除國道、封閉式快速道路之速限可能達到時速七十公里以
    上外，其餘一般道路之速限，鮮有逾時速七十公里以上者，
    此為一般用路人眾所皆知之事理，異議人領有駕駛執照，對
    此交通規範及常識，猶難諉為不知，異議人以時速九十一公
    里高速行駛於非高速公路或封閉式快速道路之上開路段，其
    超速行駛之事實甚明。基上，縱異議人辯稱其行經之路段未
    設有速限之標誌或標線一節為真，異議人亦應知該路段必有
    相當之速限，竟仍於該路段以顯不相當之時速九十一公里速
    度行駛，其主觀上難謂無違規超速之故意。
(四)綜上，異議人確於上開時、地超速行駛，揆諸前揭法條之規
    定，自屬違規駕駛行為。從而，原處分機關依道路交通管理
    處罰條例第四十條及第六十三條第一項第一款之規定，裁處
    異議人罰鍰一千八百元，並記違規點數一點，核無違誤，本
    件聲明異議為無理由，應予駁回。
五、據上論斷，應依道路交通管理處罰條例第八十七條、道路交
    通案件處理辦法第十九條規定，裁定如主文。
中    華    民    國    99    年    6     月    29    日
                  交通法庭法  官  黃琴媛
上列正本證明與原本無異。
如不服本裁定，應於裁定送達後5日內向本院提出抗告狀（應附
繕本）。
中    華    民    國    99    年    6     月    29    日
                          書記官  洪敏芳

司法院資訊處製作；財團法人民間司法改革基金會備份。
